# 子公司无偿承担母公司的债务

提问人：qingzheng518 时间：2020-05-06 20:33:05
陈老师您好，在审计过程中，遇到这样一个项目：母公司B由事业单位改制设立，改制完成后设立了全资子公司A。现母公司计划将部分资产、与资产相关债权债务以及劳动力（构成业务）无偿划拨给子公司A；另外，母公司当初建设资产时的资产负债率为54%，因此，现母公司计划将除与划转资产相关的债务（资产的54%扣除能够识别出与资产相关部分债务）也让子公司A承担，但是，不同时进行，待A公司经营好转后再考虑该部分债务承担。
项目意见：母公司建设资产时的负债率为54%，因此，现无偿划转该部分业务时，也计划让A公司承担54%（包含能够识别出的与资产经营相关和无法识别出的与资产经营相关两部分债务）不太合适。
一是，上述构成业务部分资产、债权债务，作为母子公司之间权益性交易，母公司作为增加对子公司的长投，子公司作为接受投资，计入资本公积；
二是，无法识别出与资产经营相关的债务，是子公司无偿为母公司承担的债务。项目组有两个分歧：（ 1 ）子公司无偿为母公司承担债务，是一种权益交易，子公司冲减资本公积，母公司增加资本公积；（ 2 ）子公司为母公司承担债务，子公司作为独立法律主体，应该作为营业支出；母公司应该作为营业外收入。
问题：请教陈老师，母公司将无法识别出的与资产经营是否有关的债务，划拨给子公司，如何进行账务处理，谢谢。

回答人：chenyiwei
子公司无偿为母公司承担债务，是一种权益交易，子公司冲减资本公积，母公司则作为收回投资处理，贷记长期股权投资。另外需要注意：根据合同法规定，合同之债的转移需经过债权人同意；非合同之债如应交税费等是难以转移的，对此需要合理考虑。

提问人：qingzheng518 时间：2020-05-09 08:48:00
谢谢陈老师，但是，如果子公司为母公司承担的债务金额远大于母公司的长投金额，母公司账目冲减为零，还有大额剩余，如何处理？第一次咨询的时候没有写明白，谢谢

回答人：chenyiwei
差额在母公司个别报表层面视作子公司对母公司的股利分配，计入投资收益处理。